【裁判字號】    89,重訴,232
【裁判日期】    891117
【裁判案由】    清償借款
【裁判全文】
臺灣屏東地方法院民事判決    八十九年度重訴字第二三二號
    原      告  高雄區中小企業銀行股份有限公司
    法定代理人  甲○○
    訴訟代理人  癸○○
    被      告  戊○
                            身.
                丙○○      住.
                            身.
                辛○○      住.
                            身.
                壬○○      住.
                            身.
                乙○○      住.
                            身.
                庚○○      住.
                            身.
                己○○      住.
                            身.
    右三人共同
    訴訟代理人  丁○○      住.
右當事人間請求清償借款事件，本院判決如左：
    主      文
被告應連帶給付原告新台幣柒佰萬元，及自民國八十五年九月十七日起至清償日止按
週年利率百分之十一點五計算之利息，暨自民國八十五年十月十八日起至清償日止，
逾期在六個月以內部分按上開利率百分之十，逾期超過六個月部分按上開利率百分之
二十計算之違約金。
訴訟費用由被告連帶負擔。
本判決於原告以新台幣貳佰參拾肆萬元供擔保後，得假執行。
    事      實
甲、原告方面：
一、聲明：求為判決除假執行擔保金額外，如主文所示。
二、陳述：
    被告潘清之夫，亦即其餘被告之父潘安紅於民國八十五年一月十七日邀同其子即
    訴外人潘金旗及被告乙○○、庚○○及己○○之共同訴訟代理人丁○○為連帶保
    證人，向原告借款新台幣（下同）七百萬元，約定借款期限自該日起至八十七年
    一月十七日止，利息按週年利率百分之十一點五，本金到期一次清償，而利息按
    月計付，如未依約清償時，除依上開約定利率計息外，逾期在六個月以內者，並
    應按約定利率百分之十，超過六個月以上者，應按約定利率百分之二十計付違約
    金。嗣潘安紅借得上開款項後，已於八十六年一月二十七日死亡，而由被告七人
    當然繼承其消費借貸債務，詎被告僅繳息至八十五年九月十七日，並未依約屆期
    清償本金，屢經催討均置之不理，計尚欠如主文第一項所示之本金，爰依消費借
    貸法律關係及繼承法則，請求被告連帶給付如主文第一項所示之本金、利息及違
    約金。
三、證據：提出借據、授信約定書、繼承系統表、中期擔保放款帳卡各一件及戶籍謄
    本三件為證。
乙、被告方面：
一、聲明：求為判決駁回原告之訴。
二、陳述：
    渠等並未取得系爭借款，原告應先向潘金旗及丁○○求償。
    理      由
一、本件原告起訴主張被告潘清之夫，亦即其餘被告之父潘安紅於八十五年一月十七
    日邀同其子即訴外人潘金旗及被告乙○○、庚○○及己○○之共同訴訟代理人丁○○為連帶保證人，向原告借款七百萬元，約定借款期限自該日起至八十七年一
    月十七日止，利息按週年利率百分之十一點五，本金到期一次清償，而利息按月
    計付，如未依約清償時，除依上開約定利率計息外，逾期在六個月以內者，並應
    按約定利率百分之十，超過六個月以上者，應按約定利率百分之二十計付違約金
    。嗣潘安紅借得上開款項後，已於八十六年一月二十七日死亡，而由被告七人當
    然繼承其消費借貸債務，詎被告僅繳息至八十五年九月十七日，並未依約屆期清
    償本金，屢經催討均置之不理，計尚欠如主文第一項所示之本金之事實，業據其
    提出與所述相符之借據、授信約定書、中期擔保放款帳卡、戶籍謄本、繼承系統
    表為證，堪信為真實。至被告辯稱渠等並未取得系爭借款，原告應先向潘金旗及
    丁○○求償云云，按繼承人自繼承開始時起，除本法另有規定外，承受被繼承人
    財產上之一切權利義務，民法第一千一百四十八條前段定有明文，經查被告既未
    於法定期間內聲明拋棄繼承或限定繼承，則渠等自被繼承人潘安紅死亡時起依法
    當然繼承本件消費借貸債務，是被告所辯前詞，自非可取。
二、被告就系爭借款既尚欠前開金額未為清償，則原告本於消費借貸法律關係及繼承
    法則，訴請被告連帶給付如主文第一項所示之本金、利息及違約金，洵屬適法，
    應予准許。
據上論結，本件原告之訴為有理由，依民事訴訟法第八十五條第二項、第三百九十條
第一項，判決如主文。
中     華     民     國     八十九      年     十一     月      十七    日
                                  臺灣屏東地方法院民事第二庭
~B法      官  賴秀雯
右為正本係照原本作成。
如對本判決上訴，須於判決送達後廿日內，向本院提出上訴狀。
~B法院書記官  滕一珍
中      華      民      國    八十九    年      十一    月      十七    日


司法院資訊處製作；財團法人民間司法改革基金會備份。
